【裁判字號】    99,台上,5615
【裁判日期】    990909
【裁判案由】    違反毒品危害防制條例等罪
【裁判全文】
最高法院刑事判決            九十九年度台上字第五六一五號
上  訴  人  甲○○
選任辯護人  汪玉蓮律師（法律扶助律師）
上列上訴人因違反毒品危害防制條例等罪案件，不服台灣高等法
院台南分院中華民國九十九年五月十七日第二審判決（九十九年
度上訴字第七九號，起訴案號：台灣嘉義地方法院檢察署九十七
年度毒偵字第七一四號，九十八年度偵字第九三０、九四七、一
四六０號），提起上訴，本院判決如下：
    主  文
上訴駁回。
    理  由
按刑事訴訟法第三百七十七條規定，上訴於第三審法院，非以判
決違背法令為理由，不得為之。是提起第三審上訴，應以原判決
違背法令為理由，係屬法定要件。如果上訴理由書狀並未依據卷
內訴訟資料，具體指摘原判決不適用何種法則或如何適用不當，
或所指摘原判決違法情事，顯與法律規定得為第三審上訴理由之
違法情形，不相適合時，均應認其上訴為不合法律上之程式，予
以駁回。本件原審經審理結果，認為上訴人甲○○與同案被告江
明煜（已經第一審法院判處罪刑確定），共同販賣第二級毒品安
非他命予吳佩宣，共同販賣第三級毒品愷他命予吳濬維，各一次
；另單獨未經許可，同時持有可發射子彈具有殺傷力之改造手槍
、子彈，均犯行明確，因而撤銷第一審關於上訴人部分科刑之判
決，改判依行為時即修正前毒品危害防制條例規定，仍論處上訴
人共同販賣第二級毒品、共同販賣第三級毒品罪刑；並依想像競
合犯規定，適用刑法第五十九條，論處上訴人未經許可持有可發
射子彈具有殺傷力之改造手槍罪刑（依序各處有期徒刑七年二月
、五年二月及二年，非法持有改造手槍部分併科罰金新台幣＜下
同＞五萬元），併為相關從刑之諭知。已詳敘其調查、取捨證據
之結果及憑以認定犯罪事實之心證理由。並就上訴人否認之供詞
及其所辯各語認非可採，予以論述。從形式上觀察，並無足以影
響判決結果之違法情形存在。上訴意旨略稱：(一)、依吳佩宣、吳
濬維及江明煜之陳述，以及卷附監聽譯文，可知上訴人單純幫吳
佩宣、吳濬維代買安非他命或調貨，應論以幫助施用罪。且上訴
人並未從中獲利或取得對價，更無證據證明上訴人有營利意圖。
原判決未審認上情，遽認上訴人成立販賣第二級、第三級毒品罪
，即有適用法則不當之違法。(二)、吳佩宣於警詢及偵、審中之各
次陳述，如是否認識江明煜、是否單純請上訴人向江明煜購買等
，前後不一，且有瑕疵。原判決未說明吳佩宣不利上訴人之陳述
有如何之補強證據，逕以之作為認定上訴人犯罪之基礎，即有判
決違背法令情形。吳濬維於同次警詢時，或稱是請上訴人幫忙調
貨，或稱愷他命是向上訴人購買，前後所述，亦不一致。(三)、上
訴人係基於好奇而向江明煜借改造手槍，僅一天即歸還，其間未
持以做非法情事。原判決未考量上情，使合罪刑相當原則，罰當
其罪，量處有期徒刑三年二月，顯情輕法重，不符比例原則等語
。
惟查：(一)、有關上訴人販賣安非他命予吳佩宣部分，原判決係以
上訴人坦承接獲吳佩宣電話後，交付一物品予吳佩宣，並將所收
取之一千元轉交予江明煜等事實，另依憑吳佩宣、江明煜於警詢
及偵、審中之陳述、卷附上訴人與吳佩宣間之電話監聽譯文、電
話申租文件等證據資料；有關販賣愷他命予吳濬維部分，係以上
訴人於第一審坦承吳濬維四點多有跟伊說要買一千五百元Ｋ他命
等語，並依憑吳濬維、江明煜於偵、審中之證述、上訴人與吳濬
維間之電話監聽譯文、電話申租文件等證據資料，作為認定犯罪
事實之依據。除詳述上訴人與江明煜，就本件販賣第二級、第三
級毒品，何以有犯意之聯絡及行為之分擔，應成立共同正犯；上
訴人所辯幫助施用云云，如何不足採；以及上訴人係基於營利之
意圖而販賣外，併就吳佩宣、吳濬維前後不一之陳述，說明其取
捨判斷之心證理由。就江明煜、吳佩宣、吳濬維所為部分有利上
訴人之陳述，亦已敘明何以係迴護之詞或不足採信之理由（以上
見原判決第五頁乙、一、至第十九頁）。上訴意旨(一)(二)，顯係就
已經原判決論斷說明之事項，就原審採證認事之適法行使，依憑
己見任意指摘，難謂係合法之上訴第三審之理由。(二)、量刑輕重
，係屬事實審法院得依職權自由裁量之事項，苟其量刑已以行為
人之責任為基礎，並斟酌刑法第五十七條各款所列情狀，即不得
遽指為違法。原判決就上訴人非法持有改造手槍及制式子彈部分
，適用刑法第五十九條後，量處有期徒刑二年，併科罰金五萬元
（見原判決第一頁主文及第二三頁倒數第二行至第二四頁第七行
）。上訴意旨以原判決就此部分量處有期徒刑三年二月，應有誤
會。且原判決就上訴人此部分所為，係審酌上訴人坦承非法持有
槍、彈，深表悔意，犯後態度良好等情，而量處如上之刑期（見
原判決第二六頁）。經核既未逾越法定刑度，亦無濫用權限情形
，自無違法可言。上訴意旨執以指摘，亦非適法上訴第三審之理
由。依上說明，上訴意旨指摘各情，核與法律規定得為第三審上
訴理由之違法情形，均不相適合。不能認已具備第三審上訴理由
之形式要件。其上訴違背法律上之程式，應予駁回。
據上論結，應依刑事訴訟法第三百九十五條前段，判決如主文。
中    華    民    國  九十九  年    九    月    九    日
                      最高法院刑事第五庭
                          審判長法官  陳  正  庸
                                法官  林  秀  夫
                                法官  林  瑞  斌
                                法官  王  聰  明
                                法官  謝  靜  恒
本件正本證明與原本無異
                                      書  記  官
中    華    民    國  九十九  年    九    月   十四   日
                                                    ｍ

司法院資訊處製作；財團法人民間司法改革基金會備份。
